【裁判字號】    92,交上訴,1919
【裁判日期】    921218
【裁判案由】    公共危險等
【裁判全文】
臺灣高等法院臺中分院刑事判決                九十二年度交上訴字第一九一九號
    上  訴  人  臺灣彰化地方法院檢察署檢察官
    上  訴  人
    即  被  告  乙○○
    選任辯護人  張柏山
右上訴人因公共危險等案件，不服臺灣彰化地方法院九十二年度交易字第九十四號中
華民國九十二年八月八日第一審判決（起訴案號：臺灣彰化地方法院檢察署九十二年
度偵字第二二七四號），提起上訴，本院判決如左：
      主  文
上訴駁回。
      事  實
一、乙○○於民國九十二年二月十五日上午，駕駛車牌號碼ＰＫ─０六六二號自用小
    客車，沿彰化縣溪州鄉○○路○段由南往北方向行駛，於同日上午七時五十八分
    許，行經彰化縣溪州鄉○○路○段與興南路口附近時，本應密切注意前方人車動
    態，並隨時採取必要之安全措施，依當時天候、路面狀況及日間視線良好，顯無
    不能注意之情形，竟應注意能注意而疏未注意及此，致其駕駛之前揭自用小客車
    右前方不慎擦撞前方由張丁○○（無駕駛執照）所騎乘之車牌號碼ＨＣ五─七二
    六號重型機車正後方，張丁○○人車倒地，因而受有頭部外傷併顱內出血、顱骨
    骨折、腦水腫及多處肋骨骨折合併肺挫傷等傷害，並呈慢性呼吸衰竭合併呼吸器
    依賴、意識昏迷之植物人狀態，已達重傷害之程度，詎乙○○於駕車肇事致人受
    傷後，本應留在現場協助救助傷患或採取其他必要措施，並向警察機關報告，不
    得駛離，竟因驚見車禍之發生心生害怕、意圖卸責，乃另行起意駕車逃逸，嗣為
    警於同日上午十一時十五分許，在其彰化縣溪州鄉三條村九甲一巷十號住處查獲
    。
二、案經彰化縣警察局北斗分局報請及被害人張丁○○之配偶丙○○訴請臺灣彰化地
    方法院檢察署檢察官偵查起訴。
    理      由
一、訊據被告乙○○對於右揭時地開車擦撞被害人機車，致被害人倒地致重傷，其後
    又未予救助或送醫，亦未報警處理，即行離開現場之犯罪事實，業據其於警局、
    偵查及原審坦承不諱（彰化縣警察局北斗分局刑案卷、九十二年度偵字第二二七
    四號卷第七頁反面、第十三頁反面、原審卷第三十三～三十四頁）；其於本院並
    為認罪之答辯，核與告訴人之子張宗寶於警訊、偵查指述其母係因為車禍受傷及
    肇事者未留在現場等情並無不合，又有道路交通事故調查報告表一份、照片十八
    幀及診斷書四紙附卷可稽，另觀諸卷附照片所示，被告自小客車右前處確有擦損
    痕損，被害人機車則車尾排氣管有破損，與被告供稱其車右前方自後擦撞被害人
    機車後方一節也相互吻合，被告前開認罪之自白堪認與事實相符，應足採信。
二、次按「駕駛人應注意車前狀況，隨時採取必要安全措施」，道路交通安全規則第
    九十四條第三項定有明文，被告自承考領有汽、機車之駕駛執照，理應具備相當
    之智識及技術，得以恪遵前項之規定並為其駕駛時能注意遵守之事項，依卷附道
    路交通事故調查報告表(一)所載，本件車禍發生係在日間自然光線、柏油路面、乾
    燥無障礙物、視距良好，顯無不能注意之情形，被告並坦承於車禍前有看見被害
    人在其前方騎乘機車（同前二二七四號偵卷第十三頁反面、原審卷第十二頁、三
    十三頁），原應即注意提高警覺，並注意遵守前開交通安全規則之規定，以防範
    危險事故之發生，竟疏未注意車前狀況，仍貿然以六十公里左右之時速直行（見
    二二七四號偵卷第十三頁反面、原審卷第十三頁），致其駕駛前揭自用小客車右
    前方不慎擦撞同向前方由張丁○○所騎乘之車牌號碼ＨＣ五─七二六號機車正後
    方，致被害人倒地受傷，其就車禍之發生，自應負過失之責。其次，被害人在前
    方行駛中，突遭後方來車自後擦撞，顯非其事先所得預見並加以防範，應無過失
    而言，縱被害人係無照駕駛，與本件車禍之發生亦無關連，本件車禍經送台灣彰
    化縣區車輛行車事故鑑定委員會鑑定結果，其肇事分析如下：「乙○○駕駛自小
    客車未注意車前狀況，由後撞及前行機車；丁○○無駕照駕駛重機車在前行駛，
    被後車撞及，難以防範」，故認「林亭婷駕駛自小客車未注意車前狀況由後撞及
    前行機車，為肇事原因；丁○○無照騎乘重型機車在前行駛，無肇事因素」，此
    有台灣省彰化縣區車輛行車事故鑑定委員會九十二年五月十四日彰鑑字第九二０
    三二九號函附之鑑定意見書在卷可稽（同前二二七四號偵卷第二十二頁、二十三
    頁），與本院前開認定結果相符，堪予採憑。
三、復查，被害人張丁○○因本件車禍致受有頭部外傷併顱內出血、顱骨骨折、腦水
    腫及多處肋骨骨折合併肺挫傷等傷害，現呈慢性呼吸衰竭合併呼吸器依賴，意識
    昏迷，為植物人狀態，亦有中國醫藥大學附設醫院診斷證明（含甲種診斷訴訟用
    ）在卷可參，依其傷勢已達重大難治之重傷害程度，被告之過失行為與被害人張
    丁○○之受傷間，復具有相當因果關係，被告過失致重傷罪責已甚明確。復查，
    刑法第一百八十五條之四肇事致人死傷逃逸罪之成立祇以行為人有駕駛動力交通
    工具肇事，致人死傷而逃逸之事實為已足，本件被告於警訊中坦稱伊於肇事後一
    直未報警處理，於肇事後且先後至溪州溪厝村找伊外婆家，再至北斗聯裕加油站
    找伊同學，並未協助救護亦未跟隨救護車送被害人至醫院等情；雖其又供稱有丟
    五百元在現場，但隨後又陳明其於十分鐘左右，即折返現場取回該五百元，當時
    被害人倒在地上，並未與之交談，應有流血等情（見九十二年二月十五日、同年
    月二十五日警訊筆錄所載）；於原審又稱伊丟五百元是期待別人來救被害人，參
    以現場照片顯示，被害人之安全帽已掉落地面，現場又有血跡延伸，被告復供稱
    被害人並未向其求救，顯示被害人當時傷勢應已不輕，被告身為肇事者，處於能
    及時救護被害人之第一現場，竟未為之，而只丟擲五百元期待別人來救助被害人
    ，顯與刑法第一百八十四條之四課以駕駛人肇事，對被害人即時施以救護，以降
    低人命傷亡之立法趣旨相違背，被告在原審及本院亦已一致坦承有肇事逃逸之情
    （原審卷第十三頁）；其此部分罪證亦臻明確，被告過失致重傷及肇事逃逸犯行
    堪予認定。
二、核被告所為，係犯刑法第二百八十四條第一項後段之過失傷害致重傷罪（公訴人
    就被告所犯條文，固僅引用刑法第二百八十四條第一項，而未標示係同條第一項
    前段之過失傷害罪或同條後段之過失致重傷罪，惟由檢察官於犯罪事實中已具體
    敘及被害人現仍處昏迷狀態，顯示其亦同認被告係犯刑法第二百八十四條第一項
    後段之過失致重傷害罪，併此敘明）及同法第一百八十五條之四肇事遺棄罪。被
    告所犯前開二罪，犯意各別，行為互意。犯罪構成要件不同，應予分論併罰，原
    審因之審酌被告過失之情節、所生損害、至今尚未與告訴人達成和解及被告肇事
    後之態度等一切情狀，分別就過失致重傷及肇事逃逸罪部分，各量處有期徒刑五
    月及九月，並定其應執行之刑一年，其認事用法並無不法，量刑亦稱允當，被告
    上訴意旨以量刑過重，檢察官上訴意旨以原審量刑過輕，均無理由，應予駁回。
據上論結，應依刑事訴訟法第三百六十八條，判決如主文。
本案經檢察官甲○○到庭執行職務。
中      華      民      國      九十二      年      十二    月  十八    日
           臺灣高等法院臺中分院刑事第七庭
                                         審判長法  官  謝  說  容
                                               法  官  黃  日  隆
                                               法  官  江  錫  麟
右正本證明與原本無異。
所犯肇事逃逸部分得上訴。
過失致重傷罪部分不得上訴。
如不服本判決應於收受送達後十日內向本院提出上訴書狀，其未敘述上訴之理由者並
得於提起上訴後十日內向本院補提理由書（均須按他造當事人之人數附繕本）。
                                               書記官  金  珍  華
中      華      民      國    九十二     年     十二     月   二十二    日
附錄本案論罪科刑法條全文
刑法第二百八十四條：
因過失傷害人者，處六月以下有期徒刑、拘役或五百元以下罰金。致重傷者，處一年
以下有期徒刑、拘役或五百元以下罰金。
從事業務之人，因業務之過失傷害人者，處一年以下有期徒刑、拘役或一千元以下罰
金。致重傷者，處三年以下有期徒刑、拘役或二千元以下罰金。
刑法第一百八十五條之四：
駕駛動力交通工具肇事，致人死傷而逃逸者，處六月以上五年以下有期徒刑。
                                                           Ａ


司法院資訊處製作；財團法人民間司法改革基金會備份。
